【裁判字號】    98,交聲,2154
【裁判日期】    981130
【裁判案由】    交管條例聲異
【裁判全文】
臺灣板橋地方法院交通事件裁定        98年度交聲字第2154號
原處分機關  交通部公路總局臺北區監理所蘆洲監理站
異  議  人  甲○○
上列異議人即受處分人因違反道路交通管理處罰條例案件，不服
原處分機關於民國98年6 月18日所為之裁決處分（裁決書案號：
北監蘆字第裁第46-C00000000裁號），聲明異議，本院裁定如下
：
    主  文
異議駁回。
    理  由
一、原處分意旨略以：臺北縣政府警察局三重分局長泰派出所執
    勤員警於民國九十七年十二月二十二日下午五時五分許，在
    臺北縣三重市○○路與長元街口，查獲異議人即受處分人甲
    ○○駕駛車號九三六－ＤＣＥ號重型機車，因「未戴安全帽
    」之違規（按：異議人於上開時間同時被舉發闖紅燈、未攜
    帶駕駛執照之違規部分，本院另以九十八年度交聲字第二一
    五二號、第二一五三號案件審理），為警攔停當場舉發，乃
    依道路交通管理處罰條例第三十一條第六項之規定，裁處罰
    鍰新台幣（下同）五百元。異議人則以：伊當時為警攔停時
    ，員警並無拿出紅單，只口頭詢問姓名及身分證字號，為何
    事隔半年方收到裁決書，且理由竟是紅單拒簽等語，表明不
    服而提出異議。
二、按機器腳踏車駕駛人未依規定戴安全帽者，處駕駛人新臺幣
    五百元罰鍰，道路交通管理處罰條例第三十一條第六項定有
    明文。經查：本件異議人於上揭時間，騎乘車號九三六一Ｄ
    ＣＥ號重型機車，行經臺北縣三重市○○路與長元街口，因
    騎乘機車未依規定戴安全帽違規經警攔停之事實，業據異議
    人於本院調查時坦承在卷，核與證人即舉發員警陳明智於本
    院調查時證述之情節相符，並有臺北縣政府警察局九十七年
    十二月二十二日北縣警交字第Ｃ00000000號舉發違
    反道路交通管理事件通知單影本在卷可稽，應信屬實。異議
    人雖辯稱員警攔停當時並未拿出紅單來開單云云，惟舉發員
    警陳明智於本院第一次調查時證稱：「（你把異議人攔停盤
    查的情形？）我請他出示身分證件、行照、駕照，但他說都
    沒有帶。我就拿我的筆記本請他當場在筆記本上面寫他的姓
    名、年籍資料及身分證字號，他就寫他的姓名、年籍資料等
    ，我並告知他違規的項目，並準備要開舉發單，就馬上填寫
    舉發單，異議人就說他沒有違規，並拒絕簽收。（當時你有
    無將三件的舉發通知單交給異議人簽收？）有，我先告知他
    違規的項目並將舉發單要交給他簽收，但他說沒有違規，拒
    絕簽收，我就告知如果她拒絕簽收的話，也會郵寄給他，事
    後有無再郵寄給他，我不清楚，這是裁決室決定的」等語；
    又於本院第二次調查時證稱：「（九十七年十二月二十二日
    在違規地點攔停異議人時，你要求異議人做何配合的動作？
    ）我請他出示身分證明文件，但他說他沒有帶任何證件，我
    就請他把他的年籍資料、姓名寫在我的筆記本上，接著我就
    照筆記本上的姓名、年籍資料當場開單舉發」等語，是證人
    陳明智證述其攔停異議人時有在現場開單舉發，但異議人拒
    絕簽收，核與卷附臺北縣政府警察局北縣警交字第Ｃ000
    00000號舉發違反道路交通管理事件通知單記載違規時
    間、地點、填單日期及收受通知聯者簽章欄記載「當事人違
    規屬實，辯稱無違規且無帶任何證件，拒簽拒收」等項之內
    容相符，雖證人陳明智於本院第二次調查時就舉發當時之部
    分情節陳稱其已沒有印象或印象模糊之情，但因證人陳明智
    於本院第二次調查作證時距離本件交通違規舉發當時已逾八
    個月時間，實難期待該證人就八個月前之舉發過程仍可全部
    清楚回憶，是本件尚難以證人於本院第二次調查時就舉發當
    時之部分情節陳稱其已沒有印象或印象模糊，即遽認本件員
    警並未於違規當時在攔停異議人之現場完成舉發；況異議人
    於本院調查時陳稱：警員攔伊下來整個過程不到三分鐘就結
    束等語，而證人陳明智亦證述異議人被攔停當時有說他沒有
    闖紅燈（該異議人被舉發闖紅燈違規部分，本院另以九十八
    年度交聲字第二一五二號案件審理），且當時他認為沒有違
    規（指闖紅燈違規部分）而離開現場等語，顯見異議人遭員
    警攔停後其當場向員警爭執未闖紅燈違規，並在現場停留時
    間不到三分鐘就離開，則異議人對於員警在現場開單舉發之
    全部過程並未見聞，其辯稱本件員警攔停當時並未拿出紅單
    來開單云云，尚難採信。再者，本件舉發機關臺北縣政府警
    察局所屬三重分局另於九十七年十二月二十五日以北縣警重
    交申字第０九七００六二九四一號書函向異議人通知其交通
    違規應到案之日期及處所等情，有該分局九十八年七月二十
    日北縣警重交申字第０九八００三四０七八號函、九十七年
    十二月二十五日北縣警重交申字第０九七００六二九四一號
    書函及同分局傳送本院之文書寄送登記簿資料等件在卷足憑
    ，堪認舉發機關已依法完成舉發行為，並未違反道路交通管
    理處罰條例第九十條第一項「逾三個月不得舉發」之規定（
    臺灣高等法院暨所屬法院九十八年度法律座談會刑事類第二
    十二號提案研討結果意見及同法院九十七年度交抗字第二一
    七四號裁定）。
三、綜上所述，異議人上開所辯，並非足採，異議人騎乘上開普
    通重型機車於上揭時地確有未依規定戴安全帽之違規事實，
    洵堪認定。從而，原處分機關援引首揭規定，裁處異議人罰
    鍰五百元，並無違誤，自應予維持，本件異議為無理由，應
    予駁回。
據上論斷，應依道路交通管理處罰條例第八十七條第二項，道路
交通案件處理辦法第十九條，裁定如主文。
中    華    民    國    98    年    11    月    30    日
                      交通法庭  法  官 楊 志 雄
以上正本證明與原本無異
如不服本裁定應於送達後五日內向本院提出抗告狀
                                書記官 陳 春 銘
中    華    民    國    98    年    11    月    30    日


司法院資訊處製作；財團法人民間司法改革基金會備份。
